【裁判字號】    98,審救,115
【裁判日期】    980630
【裁判案由】    訴訟救助
【裁判全文】
臺灣臺北地方法院民事裁定             98年度審救字第115號
聲  請  人  甲○○
上列聲請人與相對人華南商業銀行股份有限公司間債務人異議之
訴事件，聲請人聲請訴訟救助，本院裁定如下：
    主  文
聲請駁回。
    理  由
一、按當事人無資力支出訴訟費用者，依民事訴訟法第一百零七
    條規定，法院固應依聲請准予救助，惟此項請求救助之事由
    ，依同法第一百零九條第二項、第二百八十四條之規定，應
    提出能即時調查之證據以釋明之。而法院調查聲請人是否無
    資力支出訴訟費用，專就聲請人提出之證據為之，如聲請人
    並未提出證據，或依其提出之證據，未能信其無資力支出訴
    訟費用之主張為真實，即應將其聲請駁回，並無調查之必要
    （最高法院26年滬抗字第34號判例意旨參照）。
二、而民事訴訟法第一百零七條所謂無資力，係指窘於生活，且
    缺乏經濟上之信用（最高法院18年抗字第260號、43年台抗
    字第152號判例意旨參照）；申言之，若非取給於自己或家
    族所必需之生活費不能支出訴訟費用，且無籌措款項以支出
    訴訟費用之信用技能，方能謂之為無資力支出訴訟費用。
三、本件聲請意旨略以：其生活困難，無力支出訴訟費用，為此
    聲請訴訟救助等語，且提出里長清寒證明以佐。經查：
  (一)聲請人就與相對人華南商業銀行股份有限公司間債務人異議
    事件，現由本院以98年度審補字第722號受理中，經查，本
    件訴訟標的價額為新台幣（下同）2,082,392元，應徵第一
    審裁判費用經核僅21,691元，惟依本院職權調閱之聲請人稅
    務電子閘門財產所得調件明細表所載，聲請人97年度尚有薪
    資所得達412,487元，且聲請人為72年生，正值青壯年紀，
    足見，聲請人目前尚有措款項以支出訴訟費用之信用技能。
  (二)次查，聲請人在97年度名下尚有利息所得1,188元，可推知
    其應有十萬元左右之固定存款可資動用，此觀諸卷附之稅務
    電子閘門財產所得調件明細表即明。依此推認，聲請人尚未
    達窘於生活、乏經濟信用之程度。
  (三)至於聲請人所執清寒證明雖記載其需養親租屋，入不敷出等
    語；但就其每月生活費用、租賃支出確切數額等節，聲請人
    並未提出相關證據以為釋明，所述自不足取。
  (四)綜此，聲請人顯有相當之資力，要難認為其已符合訴訟救助
    之要件，以本件訴訟裁判費僅21,691元之情況，聲請人斷無
    不能繳納之可能。故而，本件聲請人既非無資力支出訴訟費
    用之人，則其聲請訴訟救助，即非有據，不應准許，應予駁
    回。
四、爰裁定如主文。
中    華    民    國    98    年    6     月    30    日
                  民事第六庭  法  官  賴錦華
以上正本係照原本作成。
如對本裁定抗告，須於裁定送達後十日之不變期間內，向本院提
出抗告狀。
中    華    民    國    98    年    6    月     30    日
                              書記官  張馨文


司法院資訊處製作；財團法人民間司法改革基金會備份。
